臺灣高雄地方法院民事判決　　　　　　 100年度訴字第1677號
原　　　告　張簡秀玲兼簡美蘭.
被　　　告　張鳳生
訴訟代理人　葉天來律師
上列當事人間請求損害賠償事件，經本院刑事庭裁定移送前來（
100年度附民字第147號），本院於民國100年11月29日言詞辯論
終結，判決如下：
    主  文
被告應給付原告新台幣壹拾萬元，及自民國一百年四月二十九日
起至清償日止，按年息百分之五計算之利息。
原告其餘之訴駁回。
訴訟費用由被告負擔百分之六，餘由原告負擔。
本判決第一項得假執行。
    事實及理由
壹、程序方面
一、按訴訟繫屬中為訴訟標的之法律關係，雖移轉於第三人，於
    訴訟無影響。但第三人如經兩造同意，得聲請代當事人承當
    訴訟，民事訴訟法第254條第1項定有明文。查簡美蘭原為本
    件原告，於本院審理中陳明已將本件損害賠償請求權讓與張
    簡秀玲，並同意由張簡秀玲承當訴訟，而張簡秀玲亦向本院
    聲請承當訴訟（見本院卷第23頁），並經被告訴訟代理人同
    意在案（見本院卷第93頁），依上開規定，就簡美蘭起訴請
    求部分應列張簡秀玲為本件原告。
二、按訴狀送達後，原告不得將原訴變更或追加他訴。但減縮應
    受判決事項之聲明者，不在此限，民事訴訟法第255 條第1
    項第3款定有明文。本件原告及簡美蘭原係起訴請求被告應
    給付張簡秀玲新臺幣（下同）100萬2,380元、簡美蘭60萬1,
    820元，及均自民國100年1月1日日起至清償日止，按年息百
    分之5計算之利息，嗣於訴狀送達被告後，於100年9月19日
    民事陳報狀聲明被告應給付張簡秀玲100萬元、簡美蘭60萬
    元，及均自100年1月1日日起至清償日止，按年息百分之5計
    算之利息（見本院卷第23頁），又張簡秀玲就其承當簡美蘭
    訴訟部分，於100年11月3日變更聲明為被告應給付原告張簡
    秀玲160萬元，及自100年1月1日起至清償日止，按年息百分
    之5計算之利息（見本院卷第87頁），復於本院100年11月23
    日言詞辯論期日減縮利息部分聲明為自100年4月29日起算（
    見本院卷第93頁），係屬減縮應受判決事項之聲明，核與上
    開規定相符，應予准許。
貳、實體方面：
一、原告主張：兩造原為男女朋友關係，詎被告因與原告感情生
    變心生不滿，於99年6月28日原告與其母簡美蘭位於高雄市
    ○○區○○路6號住處，伺簡美蘭開門外出之際，被告即強
    行闖入，經原告及簡美蘭要求仍拒絕離開，並於原告欲打電
    話報警時，強行將原告住處之室內電話電話線拔掉及按下通
    話鍵，以阻止原告報警，被告上開行為已侵害原告及簡美蘭
    之自由權、居住安全及隱私，使原告及簡美蘭受有損害，其
    等亦因驚嚇過度，精神受有極大痛苦，今簡美蘭於起訴後已
    將其非財產上損害賠償請求權讓與原告，原告爰依侵權行為
    法律關係，提起本件訴訟。並聲明：被告應給付原告160 萬
    元，及自100年4月29日起至清償日止，按年息百分之5計算
    之利息。
二、被告則以：被告至原告住處係為釐清兩造債務關係，被告否
    認有強行進入原告住宅及拔除其電話線之行為，且被告進入
    原告住處是有正當理由，並無不法行為等語置辯。並聲明：
    原告之訴駁回。
三、兩造不爭執事項：
(一)、被告因為妨害自由案件（下稱另案刑事案件）業經台灣高等
    法院高雄分院100年度上易字第860號判處有罪確定。
(二)、原告及簡美蘭於事發時係居住於高雄市○○區○○路6號房
    屋。
四、本件爭點為：
(一)、被告有無無故侵入住宅或對原告為強制行為未遂？
(二)、承上，若有，則原告請求之金額以若干為適當？
五、本件得心證之理由：
(一)、被告有無本件無故侵入住宅或強制未遂之侵權行為？
１、被告未經原告及其母簡美蘭之同意，侵入原告上址住宅，於
    原告欲打市內電話報警時，被告即強行將電話線扯掉，並按
    切通話鍵，阻止原告報警，嗣原告另以行動電話報警後，經
    高雄市政府警察局小港分局高松派出所派警員到場處理，被
    告始行離去之事實，業據簡美蘭於另案刑事案件警詢及一審
    審理時證稱：99年6月27日7時50分許，我外出打開大門時，
    突然看到被告嚇了一跳，被告未經過我同意，趁我開門時進
    入屋內車庫，我阻擋他未果，即打電話給在2樓之女兒張簡
    秀玲，她下樓後，打開客廳的門叫我趕緊進入屋內時，被告
    未經過我同意，連鞋子都沒脫，就衝進屋內客廳，當時我女
    兒拿起屋內電話要報警，被告拔掉客廳電話機之電話線3 次
    ，不讓我女兒報警，最後我女兒以行動電話報警；警察到場
    時，我與我女兒都在車庫，被告在客廳，我們把被告拔掉電
    話線的事情講給警察聽，被告要叫警察到裡面坐，警察回他
    說這又不是你家，人家主人在外面，你為什麼要叫我到裡面
    坐等語（見高雄市政府警察局小港分局高市警港分偵字第
    0990014856號影卷《下稱警卷》第11頁、本院100年度易字
    第343號影卷《下稱一審卷》第38至46、113至115頁），及
    原告於另案刑事案件警詢及一審審理時證稱：99年6月28日7
    時50分許，被告到我家時，我人在2樓，我母親打電話叫我
    下樓，我下樓之後，看見母親站在車子旁邊，被告在車庫內
    之鞋櫃旁，當時要叫我母親進入屋內客廳，當我打開客廳的
    門時，被告未經過我同意即進入客廳，我當時立即要求被告
    離開，但他不願離開，我向被告告知要打電話向警方報案，
    並拿起室內電話欲報案，被告將我的電話線拔掉，我自己將
    電話線路裝好並準備打電話報案，被告又將我的電話通話按
    鈕按住，不讓我報案，後來我只好用行動電話向警方報案；
    我與母親退到車庫那邊，在外面等高松派出所的員警來，被
    告還是在客廳不出去，甚至員警到場之後，他還叫員警進來
    坐，員警說主人在外面，主人都沒有叫我進去坐，你還在裡
    面，員警請被告出來，他還不出來，員警三催四請他才出來
    等語（見警卷第8頁、一審卷第34至36頁），核與另案刑事
    案件證人即高雄市政府警察局小港分局高松派出所警員黃漢
    忠證述：我於99年6月28日早上執行巡邏勤務時，接獲通報
    說大潭路6號有民眾糾紛，到現場時，簡美蘭跟我說，被告
    趁她開門時，強行進入，當時被告站在車庫裡面的門的門口
    （即外面1個門，進去是車庫，要進去客廳之前還有1個門，
    指客廳門口），要請我進去坐，讓我很意外說不是這裡的人
    ，怎麼叫我進去坐，後來好像是原告跟簡美蘭說要提告，被
    告才離開等語（見一審卷第104至108頁），所述到場處理情
    形大致相符，且被告於另案刑事案件一審亦供述：我未經原
    告同意，於99年6月28日7時50分許，前往原告位於高雄市○
    ○區○○路6號住處，於原告之母簡美蘭開門之際，進入該
    屋車庫，經簡美蘭打電話叫原告下樓後，原告叫我離開，我
    未離開，原告及其母未請我進去她家客廳，我在原告打開客
    廳的門，請她母親進去之際，進入該屋客廳，我有按通話鍵
    阻止原告報警，嗣原告以行動電話報警，警方到場後，我才
    離開等語（見一審卷第64至66、83、124、125頁），是原告
    請被告離開時，其未離開現場，且未經原告及其母同意即進
    入原告住處客廳，並有按切原告住處市內電話之通話鍵，阻
    止原告報警之舉動等節，堪以認定。
２、被告雖辯稱：我與簡美蘭在門口一起進去並沒有侵入住宅，
    且進去上址有正當理由，是接洽退錢及退還東西云云。然簡
    美蘭於另案刑事案件警詢及一審審理時均證述：當時要開門
    出去，被告未經同意，即衝進來等語（見警卷第11頁、原審
    卷第38至40、112頁、本院卷第46頁）。況且，簡美蘭在事
    發前，已自原告處聽聞被告向原告索討60萬元，且原告已至
    高松派出所備案，業據簡美蘭及原告於另案刑事案件一審審
    理時證述在卷（見一審卷第112至113、35頁），則簡美蘭對
    被告早有心防，其在外出之際，突然見被告在其住處門口，
    豈有邀請被告入內之理？是簡美蘭前開證述，與常情相符，
    應為可採。被告進入原告上址住宅之車庫後，經原告要求其
    離開仍不願離開，且趁原告打開客廳門，請簡美蘭入內之際
    ，未得原告同意，擅自闖入原告住宅之客廳，於原告要求其
    離開時仍悍然拒絕，足認被告確有侵入住宅之犯行。被告縱
    認依原告所傳簡訊內容原告同意退還其金錢及物品，然仍應
    依正當法律程序為之，原告並無因該簡訊內容即有忍受被告
    自由出入之義務，被告上開所陳，並不足採。
３、被告及訴訟代理人復辯稱：當日原告要打電話報警時，無拉
    扯電話線，只是按掉通話鍵，且原告以手機打電話報警時被
    告即再未阻止，被告是中止犯云云。惟被告於另案刑事案件
    偵查中供稱：原告要打電話時，我有拉掉電話線，但是只有
    拉1次，只是希望她不要報警等語（見臺灣高雄地方法院檢
    察署99年度偵字第26506號影卷《下稱偵1卷》第12頁），已
    供承其有施用強制力拔掉電話線，阻止原告報警之舉動，且
    原告、簡美蘭於另案刑事案件均明確證述被告有將電話線拔
    掉一節（見警卷第7頁、一審卷第45頁），原告於另案刑事
    案件一審審理時證稱：被告拉扯電話線，甚至按下通話鍵，
    不讓我打，後來才想到手機儲存有高松派出所的電話，急忙
    之中就按撥號報警，這中間被告還一直拉扯我，試圖搶手機
    等語（見一審卷第36頁），及簡美蘭於於另案刑事案件警詢
    時證稱：被告將電話線拔掉前後共3次，後來我女兒拿起她
    的行動電話要報案，也遭被告阻撓並發生拉扯等語（見警卷
    第11頁），於一審證稱：原告以手機報警時，被告要搶原告
    的手機，但沒搶走，我女兒才打電話報警等語（見一審卷第
    46頁），均明確證述原告欲以行動電話報警時，被告仍有以
    強制力接續阻止原告報警之舉動。可知被告確實有施用強制
    力，妨害原告行使權利，且原告得以報警，係因原告抗拒被
    告拉扯，被告方無法得逞，而非被告自行中止其犯意，同意
    原告報警後，原告始得報警，故被告及其訴訟代理人上開所
    陳，亦非可採。
４、綜上所述，被告確有侵入住宅及強制未遂之情已如前述，且
    其涉犯無故侵入住宅及強制未遂等罪，亦經台灣高等法院高
    雄分院100年度上易字第860號刑事判決有罪確定，此亦有上
    開刑事案卷影本附卷足參，從而原告主張：被告無故侵入原
    告及簡美蘭住處，及對原告有強制未遂之事實，堪予採信。
(二)、按「因故意或過失，不法侵害他人之權利者，負損害賠償責
    任。」、「不法侵害他人之身體、健康、名譽、自由、信用
    、隱私、貞操、或不法侵害其他人格法益而情節重大者，被
    害人雖非財產上損害，亦得請求賠償相當之金額」，民法第
    184條前段、第195條第1項前段分別定有明文。又按慰撫金
    之多寡，應斟酌雙方之身分、地位、資力與加害程度，及其
    他各種情形核定相當之數額，該金額是否相當，自應依實際
    加害情形與被害人所受之痛苦及雙方之身分、地位、經濟狀
    況等關係決定之（最高法院51年台上字第223號判例意旨參
    照）。經查，被告無故侵入原告及簡美蘭住宅、且對原告施
    以強制行為未遂，其等所受之驚嚇程度非輕，隱私及自由等
    權益已遭妨害，衡情其等精神確受有相當痛苦，是原告依上
    開規定，請求非財產上之損害賠償，自屬有據。經查：原告
    為大學畢業，任職於中信造船股份有限公司財務部會計組長
    ，99年度所得約67萬2,144元、名下有房屋1筆、土地23筆、
    汽車1輛、投資10筆，財產總額約834萬8,518元；簡美蘭不
    識字，無工作收入，名下房屋1筆，財產總額約8萬7,300元
    ；被告則為大學畢業，任職於高鼎遊艇股份有限公司工程師
    ，99年度所得約81萬7,718元、名下有房屋1筆、土地3筆、
    汽車1輛，財產總額約99萬1,800元，此有本院依職權調閱之
    稅務電子閘門財產所得調件明細表在卷足憑（見本卷第58至
    65、72至73、78頁），應堪認定。本院審酌，兩造身分、地
    位、經濟能力、及被告因與原告金錢糾紛，未循適法途徑謀
    求解決，無故侵入住宅並以強制力阻止原告報警之方式、原
    告及簡美蘭因被告前開不法行為受心理危害之程度等一切情
    狀，認原告就自己受損害部分，請求被告賠償其非財產上之
    損害7萬元；就簡美蘭部分，請求被告賠償其非財產上之損
    害3萬元，均為適當；至分別逾此金額之請求難認有據，不
    能准許。又因簡美蘭已將本件損害賠償請求權讓與予張簡秀
    玲，有權利讓與書影本在卷可參（見本院卷第28頁），上開
    債權讓與之事並已通知被告（100年10月26日將書狀送達被
    告訴訟代理人，見本院卷第81頁）；是原告訴請被告賠償10
    萬元（7萬元＋3萬元＝10 萬元），為有理由。
六、從而，原告依侵權行為損害賠償之法律關係，請求被告給付
    10萬及自起訴狀繕本送達之翌日即100年4月29日起至清償日
    止，按年息百分之5計算之利息，為有理由，逾此範圍之請
    求，為無理由，應予駁回。又本件判決所命給付金額未逾50
    萬元，依民事訴訟法第389條第1項第5款規定，本院應職權
    宣告假執行。
七、本件事證已臻明確，兩造其餘攻擊防禦方法核與判決結果不
    生影響，爰不逐一論述，並此指明。
八、據上論結，本件原告之訴為一部有理由，一部無理由，依民
    事訴訟法79條、第389條第1項第5款，判決如主文。
中    華    民    國   100    年    12    月    12    日
                  民事鳳山分庭  法  官  吳芝瑛
以上正本係照原本作成。
如不服本判決，應於送達後20日內，向本院提出上訴狀並表明上
訴理由，如於本判決宣示後送達前提起上訴者，應於判決送達後
10日內補提上訴理由書（須附繕本）。
中    華    民    國   100    年    12    月    12    日
                                書記官  梁瑜玲